【裁判字號】    89,易,4527
【裁判日期】    900720
【裁判案由】    詐欺等
【裁判全文】
臺灣板橋地方法院刑事判決                        八十九年度易字第四五二七號
    公  訴  人  臺灣板橋地方法院檢察署檢察官
    被      告  乙○○
右列被告因詐欺等案件，經檢察官提起公訴 (八十九年度偵字第五０八六號)，本院
判決如左：
    主  文
乙○○無罪。
    理  由
一、公訴意旨略以：被告乙○○明知無支付能力，亦無支付之意願，竟意圖為自己不
    法之利益，於民國八十八年九月五日，向甲○○承租台北縣新莊市○○路二七０
    巷七弄十三號三樓房屋，並借用屋內所設（０二）00000000號電話，致
    使甲○○陷於錯誤，因而與乙○○簽立租賃契約。嗣乙○○於八十九年一月十六
    日租賃到期前，悄悄搬離上址，未付分文租金，並積欠電話費新台幣（下同）十
    八萬九千七百零九元未付，甲○○方知受騙，乙○○因而獲有租金及電話費免繳
    之不當利益。又乙○○於八十九年初悄悄搬離上址時，另將屋內甲○○所有供乙
    ○○使用之瓦斯爐一台搬離，侵占入己。案經甲○○訴請偵辦，因認被告涉犯刑
    法第三百三十九條第二項詐欺得利罪嫌及第三百三十五條第一項侵占罪嫌等語。
二、按犯罪事實應依證據認定之，無證據不得推定其犯罪事實；又不能證明被告犯罪
    或其行為不罰者，應諭知無罪之判決，刑事訴訟法第一百五十四條、第三百零一
    條第一項分別定有明文。次按認定不利於被告之事實，須依積極證據，茍積極之
    證據本身存有瑕疵而不足為不利於被告事實之認定，即應為有利於被告之認定，
    更不必有何有利之證據，而此用以證明犯罪事實之證據，猶須於通常一般人均不
    至於有所懷疑，堪予確信其已臻真實者，始得據以為有罪之認定，倘其證明尚未
    達到此一程度，而有合理性之懷疑存在，致使無從為有罪之確信時，即應為無罪
    之判決，此有最高法院八十二年度臺上字第一六三號判決、七十六年度臺上字第
    四九八六號、三十年度上字第八一六號等判例意旨可資參照。
三、公訴意旨認被告涉犯刑法第三百二十條第一項之竊盜罪嫌，主要係以告訴人甲○
    ○之指述、房屋租賃契約書、電話費繳款收據及通聯記錄等為主要論據。訊據被
    告乙○○堅決否認涉有右揭詐欺得利、侵占犯行，辯稱：屋內電話是房東提供，
    電話費可能是公司的員工「阿華」、「阿明」等人打的，不知道是誰。我於八十
    九年一月時因另案被收押，告訴人會客時告訴我電話費十八萬元，我才知道。屋
    內瓦斯爐是搬家公司不知情才搬走，工人來搬時我沒有去，搬到三重三和路我沒
    有注意到有沒有拿瓦斯爐，是我一個朋友叫「阿枝」的幫我搬，他們搬來時我剛
    好去吃飯，我回來時他們已經把東西卸下來離開，他們搬來是用紙箱裝的，我不
    知道裡面有瓦斯爐，曾先生會客時我才知道有搬走瓦斯爐等語。經查：
（一）被告係自八十八年九月六日起向告訴人承租上開房屋，每月租金一萬二千元，
      租金應每半年繳納一次，每次繳六個月，並無押金，此有告訴人與被告簽訂之
      房屋租賃契約書契約書一份在卷可憑。是被告雖於八十九年一月份搬離，未繳
      納租金，惟此應屬民事債務履行問題，尚難因此遽認被告有施用詐術使告訴人
      陷於錯誤之行為。
（二）告訴人甲○○陳稱：我有去看過租屋的地方，被告是有在經營業務，有二、三
      個員工，電話是我同意借他使用，但被告要去繳電話費，後來我從存摺中發現
      八十八年十月二十五日被扣繳二萬一千七百元的電話費，被告說要給我錢，但
      是也沒有給等語。是告訴人既同意將電話借予被告使用，而被告應自行支付電
      話費，告訴人與被告間應另成立使用借貸契約及無名契約，此為民事法律關係
      ，尚不得以此即認被告有施用詐術之行為。又依卷附之通聯記錄可知，上開電
      話費用多為打至000000000、000000000號所生之費用，該
      等費用甚有可能為被告之公司員工所打，是被告辯稱電話費可能是公司員工打
      的，不知道是誰等語，尚堪採信。參以被告自八十九年一月二十二日起即經本
      院執行羈押，並延長羈押至八十九年十月二十二日，此有本院八十八年度易字
      第三九八三號刑事裁定在卷可憑，故被告自八十九年一月份搬離後，並無法處
      理電話費用之問題，益證被告未償付電話費，乃屬民事債務不履行之糾紛，並
      非為圖取不法之利益甚明。
（三）又證人丙○○證稱：是一個乙○○的朋友「萬枝」叫我幫忙去搬家，那天只有
      我與「萬枝」二人去搬家，我們看得到的東西就搬，被告沒有在場，我們搬到
      三重市○○路○段，剛好外面有一個空間，我們把東西放在外面，我們到時沒
      有人出來確認東西有無搬齊等語，核與被告之供述大致相符。被告在搬家時既
      不在場，而搬家人員誤將告訴人之物瓦斯爐搬走，被告並無侵占之行為可言，
      此亦屬民事糾葛，尚難以此即認被告有侵占犯行。
四、綜上，被告辯稱其並無詐欺及侵佔之犯行，尚堪採信。此外，復查無其他積極證
    據，足資證明被告有何公訴人所指之犯行，不能證明被告有罪，自應為其無罪之
    諭知。
據上論斷，應依刑事訴訟法第三百零一條第一項，判決如主文。
本案經檢察官郭緯中到庭執行職務
中      華      民      國  九十      年      七      月     二十     日
                                臺灣板橋地方法院刑事第二庭
                                    法  官  楊  晉  佳
右正本證明與原本無異。
如不服本判決，應於判決送達後十日內，向本院提出上訴狀。
                                    書記官  邱  美  龍
中      華      民      國    九十      年      七      月     二十六   日


司法院資訊處製作；財團法人民間司法改革基金會備份。
